【裁判字號】    90,台非,229
【裁判日期】    900712
【裁判案由】    違反毒品危害防制條例
【裁判全文】
最高法院刑事判決                                  九十年度台非字第二二九號
    上  訴  人  最高法院檢察署檢察總長
    受 處分 人  甲○○
右上訴人因受處分人違反毒品危害防制條例案件，對於台灣台中地方法院中華民國八
十九年十一月九日確定裁定（八十九年度毒聲字第六六二九號，聲請案號：台灣台中
地方法院檢察署八十九年度聲撤戒字第一七二號），認為違背法令，提起非常上訴，
本院判決如左：
    主  文
原裁定撤銷。
檢察官之聲請駁回。
    理  由
非常上訴理由稱：「按判決不適用法則或適用法則不當者，為違背法令。又判決確定
後，發現該案件之審判係違背法令者，最高法院檢察署檢察總長得向最高法院提起非
常上訴。刑事訴訟法第三百七十八條、第四百四十一條分別定有明文。再，對於宣付
保安處分之確定裁定亦可提起非常上訴，最高法院四十五年第五次民、刑庭總會決議
（一）參照。次按犯施用毒品罪，經檢察官聲請法院裁定令入戒治處所施以強制戒治
，而強制戒治屆滿三月，戒治處所認無繼續戒治之必要者，得檢具事證，報由檢察官
聲請法院裁定停止戒治，停止期間付保護管束，期滿未經撤銷者，視為強制戒治期滿
，應由檢察官為不起訴處分。毒品危害防制條例第二十條第一項、第二項，第二十二
條第一項、第二項，第二十三條第一項規定甚明。本件受處分人甲○○前因施用毒品
案件，經台灣台中地方法院檢察署檢察官聲請台灣台中地方法院以八十八年度毒聲字
第六○三八號刑事裁定宣告應入戒治處所施以強制戒治壹年。旋經檢察官聲請同院以
八十九年度毒聲字第二○三九號刑事裁定停止戒治，所餘戒治期間付保護管束。保護
管束期滿日期為八十九年十月二十六日，有台灣台中地方法院檢察署檢察官保護管束
指揮書附該署八十八年度毒偵字第九八五號卷可稽。雖受處分人因違反保護管束應遵
守事項情節重大，經檢察官於八十九年十月二十五日聲請同院裁定撤銷停止戒治令入
戒治處所施以強制戒治，而於八十五年十一月六日繫屬於原審法院，惟受處分人之保
護管束期間已於該撤銷停止戒治案件繫屬於原審法院前期滿未經撤銷，即應視為強制
戒治期滿不得再行撤銷，原審法院疏未注意及此，竟仍於八十九年十一月九日以八十
九年度毒聲字第六六二九號刑事裁定撤銷停止戒治並令入戒治處所施以強制戒治。揆
諸首揭說明，原裁定自有適用法則不當定（「定」似贅文）之違背法令，案經確定，
且於受處分人不利。爰依刑事訴訟法第四百四十一條、第四百四十三條提起非常上訴
，以資糾正。」等語。
本院按犯毒品危害防制條例第十條之施用毒品罪，經檢察官依同條例第二十條第二項
之規定聲請法院裁定令入戒治處所施以強制戒治，而強制戒治執行已滿三月，戒治處
所認無繼續戒治之必要者，得檢具事證，報由檢察官聲請法院裁定停止戒治。前項停
止戒治期間應付保護管束，保護管束期滿，而未經法院撤銷其停止戒治者，視為強制
戒治期滿，應由檢察官依同條例第二十三條第一項之規定為不起訴處分；此觀之毒品
危害防制條例第二十條第一項、第二項，第二十二條第一項、第二項前段，第二十三
條第一項規定甚明。本件受處分人甲○○前因犯施用毒品案件，經台灣台中地方法院
檢察署檢察官依規定聲請台灣台中地方法院於八十八年十月二十日，以八十八年度毒
聲字第六○三八號裁定受處分人令入戒治處所施以強制戒治一年。其後經同署檢察官
於八十九年三月二十二日，再依上開規定聲請同法院以八十九年度毒聲字第二○三九
號裁定停止戒治，所餘戒治期間付保護管束。而其原訂戒治期間屆滿即保護管束期滿
日期為八十九年十月二十六日。其間受處分人因違反保護管束應遵守事項情節重大，
經該署檢察官於八十九年十月二十五日作成向原審法院聲請裁定撤銷停止戒治，令入
戒治處所施以強制戒治之聲請書，並於同年十一月六日將該聲請書函送原審法院，而
繫屬於該院，有前揭檢察官聲請書、同法院裁定書、檢察官保護管束指揮書及上開函
文等附卷可稽（見台灣台中地方法院檢察署八十八年度毒偵字第九八五號卷第三十、
三十三、三十五、五十八、六十一、六十九頁，原審卷第一頁）。惟查受處分人前揭
保護管束期間既於該聲請裁定撤銷停止戒治案件繫屬於原審法院前之同年十月二十六
日即已期滿，而尚未經撤銷，依上開規定，應視為強制戒治期滿，法院自不應依檢察
官之聲請而裁定撤銷停止戒治。乃原審法院未裁定將檢察官之聲請駁回，而誤於八十
九年十一月九日，以八十九年度毒聲字六六二號裁定撤銷停止戒治，令入戒治處所施
以強制戒治，依上說明，該裁定自有適用法則不當之違法。案經確定，非常上訴意旨
執以指摘，洵有理由，自應由本院將原裁定撤銷，以資糾正。又檢察官在原審之聲請
既不應准許，業如前述，且原裁定不利於受處分人，爰由本院併將檢察官在原審之聲
請駁回，期臻適法。
據上論結，應依刑事訴訟法第四百四十七條第一項第一款，判決如主文。
中      華      民      國     九十     年      七      月     十二     日
                              最高法院刑事第七庭
                                  審判長法官  吳  雄  銘
                                        法官  石  木  欽
                                        法官  郭  毓  洲
                                        法官  吳  三  龍
                                        法官  林  茂  雄
      右正本證明與原本無異
                                              書  記  官
中      華      民      國     九十     年      七      月     十七     日


司法院資訊處製作；財團法人民間司法改革基金會備份。
